臺灣高等法院花蓮分院刑事判決　　　　　　　　　　　九十三年度上訴字第五七號
　　上訴人即被告　甲○○
　　選 任辯護 人　吳漢成律師
右上訴人即被告因妨害投票案件，不服臺灣臺東地方法院九十一年度訴字第八八號中
華民國九十三年三月二日第一審判決（起訴案號：臺灣臺東地方法院檢察署九十一年
度偵字第七五九號），提起上訴，本院判決如左：
    主  文
原判決撤銷。
甲○○共同以非法之方法，使投票發生不正確之結果，處有期徒刑月，如易科罰金
，以佰元折算壹日；褫奪公權壹年。緩刑貳年。
    事  實
一、甲○○於民國（下同）八十九年二月間，任職臺東縣警察局臺東分局綠島分駐所
    警員，同年五月二十九日，設籍綠島分駐所即臺東縣綠島鄉南寮村南寮一五八號
    ，為使洪新喜之堂弟洪富村當選臺東縣綠島鄉中寮村第十七屆村長，竟於九十一
    年二月六日，與設籍臺東縣綠島鄉中寮村六鄰中寮一五九號之一之洪新喜（經原
    審以簡易判決處刑），基於犯意之聯絡，委由洪新喜於該日將戶籍虛偽遷入臺東
    縣綠島鄉中寮村六鄰中寮一五九號之一，而形式上取得中寮村第十七屆村長選舉
    之投票權，實際並無居住該處。嗣於九十一年六月八日投票日，前往投票所投票
    ，以此非法之方法使該村長選舉之投票發生不正確之結果。
二、案經臺灣臺東地方法院檢察署檢察官自動檢舉後偵查起訴。
    理  由
一、訊據上訴人即被告否認妨害投票之犯行，辯稱：我有重度憂鬱證，平常除了自己
    去醫院拿藥外，有時會請我父親幫我拿藥再寄到綠島給我，我怕被上司或同事知
    道，會被列管，影響到考績，甚至會被免職，所以才把戶籍遷到朋友洪新喜那裡
    ，我父親就可以將幫我拿的藥寄到洪新喜那裡，這樣的話，同事就不知道。此外
    信用卡帳單也可寄到洪新喜那裡云云。
二、右開事實，業據被告於原審審理時坦承不諱（原審卷第三三二、三三三頁）。證
    人洪新喜於原審審理時亦證實其將被告之戶籍遷至綠島鄉中寮村六鄰中寮一五九
    號之一住處，實際上被告並沒有居住該處等情（原審卷一第六十八頁，卷二第三
    一二頁）。復有委託書、被告戶籍謄本、臺東縣選舉委員會九十二年六月六日東
    選一字第０九二一八００六二一號函及所附選舉人名冊在卷足憑，被告之自白與
    事實相符，可以採信。被告雖於本院復辯稱其有重度憂鬱證，怕被上司或同事知
    道，會被列管，影響到考績，甚至會被免職，所以才把戶籍遷到朋友洪新喜那裡
    ，其父親就可以將幫拿之藥寄到洪新喜那裡，這樣同事就不知道，此外信用卡帳
    單也可寄到洪新喜那裡云云。惟被告於偵查中供稱係為機票優惠而將戶籍遷至中
    寮一五九號之一（偵查卷第二十二頁）；於原審審理時初稱分駐所很亂，有時候
    東西都會丟掉，才把戶籍遷至中寮村（原審卷一第八十一頁）；繼又改稱係因有
    特殊疾病不想讓同僚知道，為了藥物寄送而遷移戶籍（原審卷二第二四五頁）；
    先後供述不一，已難採信。且被告嗣於原審審判期日已就檢察官起訴之事實認罪
    ，並請求判處有期徒刑三月，褫奪公權一年，緩刑二年。足見被告所辯乃卸責之
    詞，非可採取。本件事證已臻明確，被告犯行洵堪認定。
三、按刑法第一百四十六條第一項「以詐術或其他非法之方法，使投票發生不正確之
    結果或變造投票之結果者，處五年以下有期徒刑」之規定，其立法目的在杜絕任
    何選舉舞弊，以達選舉之純正及公平，該條係屬概括性之規定，除使用詐術外，
    其他以非法之方法妨害選舉者，均適用之。所稱「使投票發生不正確之結果」，
    以使該選區之整體投票結果，發生不正確之結果為已足，不以行為人所支持之特
    定候選人已否當選為必要。又我國憲法所規定之各項選舉，係採普通、平等、直
    接、無記名方式為之，選舉人投票給何候選人，在理論上固無從知悉，然若虛偽
    遷入戶籍，實際上未居住於該處，目的在符合公職人員選舉罷免法繼續居住四個
    月以上之規定，而投票予某一候選人，並進而投票，姑不論其最後投票予何人，
    就該選區之整體投票結果，其投票數必然發生不正確結果，自該當於刑法第一百
    四十六條之妨害投票正確罪。從而無投票權人以虛偽遷入戶籍之方法，取得形式
    上之投票權，致投票發生不正確之結果者，即屬非法方法之範疇，與憲法所保障
    之遷徙自由無關（最高法院九十二年度臺上字第四五四二號判決意旨可資參照）
    。核被告所為，係犯刑法第一百四十六條第一項之以其他非法之方法妨害投票正
    確罪。被告與洪新喜彼此間，有犯意聯絡及行為分擔，應論以共同正犯。原審對
    被告論罪科刑，固非無見。惟原判決事實認定被告自己將戶籍虛偽遷入臺東縣綠
    島鄉中寮村六鄰中寮一五九號之一，所採證據即證人洪新喜之證言，卻謂被告委
    託洪新喜將戶籍遷入上址，其認定之事實與所採之證據，不相適合，有證據上理
    由矛盾之違法。被告上訴，指摘原判決不當，雖無理由，惟原判決既有可議，仍
    應撤銷改判。爰審酌被告犯罪動機、目的、所生危害選舉公正之程度及犯罪後態
    度等一切情狀，量處如主文第二項所示之刑，及諭知易科罰金之折算標準，並依
    公職人員選舉罷免法第九十八條第三項規定，宣告褫奪公權一年。末查，被告未
    曾受有期徒刑以上刑之宣告，有臺灣高等法院被告全國前案紀錄表一紙附卷可稽
    ，經此刑之宣告後，當知所警惕，而無再犯之虞，本院認所宣告之刑，以暫不執
    行為適當，因併予宣告緩刑二年。
據上論斷，應依刑事訴訟法第三百六十九條第一項前段、第三百六十四條、第二百九
十九條第一項前段，公職人員選舉罷免法第九十八條第三項，刑法第二十八條、第一
百四十六條第一項、第四十一條第一項前段、第三十七條第二項、第七十四條第一款
，罰金罰鍰提高標準條例第二條，判決如主文。
本案經檢察官翟光軍到庭執行職務。
中      華      民      國      九十三      年      八    月    十八    日
                                  審判長法官  吳  鴻  章
法官  張  健  河
                                        法官  林  慶  煙
右為正本證明與原本無異。
如不服本判決，應於判決送達後十日內向本院提出上訴狀。其未述理由者，並應於
提出上訴狀後十日內向本院補提理由狀(須附繕本)。
                                      書記官  陳  萬  山
中      華      民      國      九十三      年      八    月    十八    日
附錄    本判決論罪科刑法條：
公職人員選舉罷免法第九十八條
 (從重主義)
犯本章之罪，其他法律有較重處罰之規定者，從其規定。
辦理選舉、罷免事務人員，假借職務上之權力、機會、或方法，以故意犯
本章之罪者，加重其刑至二分之一。
犯本章之罪或刑法分則第六章之妨害投票罪，宣告有期徒刑以上之刑者，
並宣告褫奪公權。
中華民國刑法第一百四十六條
 (妨害投票正確罪)
以詐術或其他非法之方法，使投票發生不正確之結果或變造投票之結果者
，處五年以下有期徒刑。
前項之未遂犯罰之。
